臺灣彰化地方法院民事判決　94年度訴字第207號
原　　　告　乙○○
被　　　告　甲○○
上列當事人間請求租佃爭議事件，本院於中華民國九十四年十一
月十六日言詞辯論終結，判決如下：
　　主　文
原告之訴及其假執行之聲請均駁回。
　　事實及理由
一、按租佃爭議事件非經調解、調處，不得起訴，耕地三七五減
　　租條例第二十六條第二項前段定有明文。本件兩造間之租佃
　　爭議事件，業經彰化縣田尾鄉公所、彰化縣政府耕地租佃委
　　員會依法調解、調處，因調解、調處不成立，而由彰化縣政
    府耕地租佃委員會移送本院，此有彰化縣田尾鄉公所調解程
    序筆錄、彰化縣政府耕地租佃委員會調處程序筆錄在卷可稽
    ，是原告之起訴程序，尚無不合，先予敘明。
二、原告起訴主張：坐落彰化縣田尾鄉○○○段325地號、田、
    面積○．2992公頃土地（下稱系爭土地），係原告與其他訴
    外人等所共有；系爭土地與被告訂有耕地三七五租約，詎被
    告於租約存續中竟不自任耕作，此觀被告於彰化縣田尾鄉耕
    地租佃委員會調解時，自稱其有全職工作，實際上由他人代
    為耕作云云，可知被告違反耕地三七五減租條例第16條：「
    承租人應自任耕作，並不得將耕地全部或一部轉租於他人，
    承租人違反前項規定時，原訂租約無效，得由出租人收回。
    」之規定，原告自得聲請宣告系爭耕地三七五租約無效云云
    。並聲明：（一）依耕地三七五減租條例第16條宣告原訂租
    約無效。（二）願供擔保，請准宣告假執行。
三、被告則以：系爭土地原承租人是我的公公，後來由我丈夫於
    九十年間繼承，九十二年時我丈夫去逝後，才由被告繼承系
    爭租約。被告現在學校從事行政工作，因為還要帶小孩，所
    以由婆婆幫我一起耕作系爭土地，並非不自任耕作等語。並
    聲明：駁回原告之訴。
四、按承租人應自任耕作，並不得將耕地全部或一部轉租於他人
    。承租人違反前項規定時，原訂租約無效，得由出租人收回
    自行耕種或另行出租。耕地三七五減租條例第16條定有明文
    。又民事訴訟法第56條第1項所謂合一確定，係指依法律之
    規定必須數人一同起訴或一同被訴，否則當事人之適格有欠
    缺，原告即因此不能得本案之勝訴判決者而言。最高法院47
    年台上字第43號判例亦著有明文。經查：系爭耕地三七五租
    約，係於三十八年間簽訂，至九十二年間由被告與原告及其
    他承租人徐壬不等共二十人續約迄今，此為兩造所不爭執，
    並有有彰化縣田尾鄉公所調解程序筆錄筆錄在卷可稽。可見
    系爭租約係存在於被告（即承租人）與原告及其他出租人共
    二十人間，並非僅存在於兩造間，是系爭租約是否存在，於
    被告及所有出租人（包括原告）間即有合一確定之必要，故
    原告依耕地三七五減租條例第16條規定請求宣告系爭租約無
    效，其效力自應及於其他出租人，是系爭租約於被告及其他
    所有出租人間應有合一確定之必要，則本件自須由全體出租
    人一同起訴，其當事人始為適格無欠缺。因此，原告僅以其
    個人名義提起本訴，聲明宣告系爭耕地三七五租約無效，即
    屬當事人不適格，為無理由，應予駁回。原告假執行之聲請
    ，因其訴之駁回而失所依據，亦應予駁回。
五、本件兩造其餘攻擊、防禦方法，經核與判決結果不生影響，
    爰不一一論述，併此敘明。
六、本件係由彰化縣政府耕地租佃委員會移送本院，依耕地三七
　　五減租條例第二十六條第一項規定，免收裁判費用，且兩造
　　於本件訴訟程序亦未曾支出其他訴訟費用，是本件自無庸另
    為訴訟費用負擔之裁判，附此敘明。
 中　　華　　民　　國　九十四年　十二　月　七　　日
　　　　　　　　　　　　　　民事第二庭
　　　　　　　　　　　　　　　法　官　何志通
以上正本係照原本作成。
如對判決上訴，應於判決送達後二十日內向本院提出上訴狀。
 中　　華　　民　　國　　94　　年　　12　　月　7　　日
                      　　　    書記官　莊福來
